台灣高等法院花蓮分院民事裁定　　　　　　　　　　　　九十一年度家抗字第一號
　　抗　告　人　甲○○
　　　　　　　　丙○○○
　　相　對　人　乙○○
右當事人間請求撤銷禁治產事件，抗告人對於中華民國九十年九月十一日臺灣花蓮地
方法院九十年度家聲字第二五號第一審裁定提起抗告，本院裁定如左：
    主    文
原裁定廢棄，發回台灣花蓮地方法院。
    理    由
一、本件抗告意旨略以：台灣桃園地方法院前因相對人乙○○之精神狀態經鑑定已達
    精神耗弱程度，顯無法處理自己事務，因而准抗告人之聲請，以該院八十九年度
    禁字第八號宣告相對人為禁治產人之裁定，於法並無不合；本件撤銷禁治產之聲
    請，並未依法在鑑定人前訊問，亦未命鑑定人具結，僅曾函請行政院衛生署花蓮
    醫院徵詢劉紹輝醫師及陳清彬醫師針對相對人之精神狀況表示意見，而同一醫院
    之上開二位醫師所持見解亦非相同，自不足為據；況本件撤銷禁治產之聲請實為
    他人代提書面聲請，並非相對人自己之主張，相對人目前之行動意思均在黃政灝
    、黃教枝父子控制之下，並無處理自己事務之能力等語。
二、按法院應於鑑定人前訊問應禁治產人；但有礙難訊問之情形或恐有害其健康者，
    不在此限。再者，禁治產之宣告，非就應禁治產人之心神狀況訊問鑑定人後，不
    得為之；民事訴訟法第六百零二條第一項及第六百零三條分別定有明文。而前開
    規定並於撤銷禁治產之聲請準用之，亦經民事訴訟法第六百二十一條所明定。
三、原審法院以相對人自行聲請撤銷禁治產，經另案即九十年度家聲字第九號（查該
    案原為黃政灝及黃教枝提出聲請，惟嗣經撤回）於九十年五月二日確認相對人之
    精神狀況屬於正常範圍，並經徵詢劉紹輝及陳清彬醫師之意見，認為相對人之精
    神狀況未達精神耗弱之程度，禁治產原因業已消滅，因而撤銷台灣桃園地方法院
    前揭禁治產宣告之裁定，固非無見。惟查相對人雖經鑑定人陳清彬醫師於前案九
    十年五月二日鑑定確認相對人之精神狀態在正常範圍，惟迄本件再行提出聲請之
    時間已近三個月，仍有再行鑑定之必要，乃原審法院於受理本件聲請後，並未依
    照前揭規定，在鑑定人前訊問相對人，亦未說明有何礙難訊問或恐有害相對人健
    康而不再訊問相對人之情形，甚至不再遴請鑑定人就相對人之精神狀況為鑑定，
    僅發函命劉紹輝及陳清彬醫師就相對人之後續精神狀況表示意見，亦未命鑑定人
    具結，即為撤銷禁治產宣告之裁定，不無影響相關當事人權益，且於程序上容有
    明顯之瑕疵而難昭信服。抗告論旨指摘原裁定不當，求予廢棄，非無理由，應由
    本院將原裁定廢棄，發回原法院更為適法之處理。
四、本件相對人之精神狀況是否屬於正常範圍，而有處理自己事務之能力，相關當事
　　人間一直爭執甚劇，為杜爭議，是否委請其他公正之第三人為精神鑑定，宜一併
　　斟酌考慮之。
據上論結，本件抗告為有理由，依非訟事件法第二十八條，民事訴訟法第四百九十二
條第二項後段，裁定如主文。
中　　　華　　　民　　　國　　九十一　　年　　　一　　　月　　　十　　　日
　　　　　　　　　　　　　　　　 審判長法官　 謝　志　揚
　　　　　　　　　　　　　　　　　　　 法官　 林　慶　煙
                                       法官　 張　健　河
右為正本係照原本作成。
如不服本裁定應於送達後十日內向本院提出抗告狀
　　　　　　　　　　　　　　　　　法院書記官　鄧　瑞　雲
中　　　華　　　民　　　國　　九十一　　年　　　一    月　　　　十　　　日
